【裁判字號】    98,易,121
【裁判日期】    980617
【裁判案由】    恐嚇取財
【裁判全文】
臺灣宜蘭地方法院刑事判決               98年度易字第121號
公  訴  人  臺灣宜蘭地方法院檢察署檢察官
被      告  丙○○
            甲○○
上列被告因犯恐嚇取財案件，經檢察官提起公訴（97年度偵字第
4456號），本院判決如下：
    主  文
丙○○共同犯恐嚇取財罪，處有期徒刑陸月，如易科罰金，以新
臺幣壹仟元折算壹日。
甲○○共同犯恐嚇取財罪，累犯，處有期徒刑柒月。
    犯 罪 事 實
一、甲○○前因犯恐嚇等案件，經臺灣臺北地方法院以95年度訴
    字第1756號判決判處有期徒刑7月，於民國96年10月29日入
    監執行，於96年10月30日執行完畢出監。緣前因丙○○自丁○○處取得改造手槍1支，丙○○於97年5月12日因持有該把
    改造手槍1支而為警查獲，丙○○竟與甲○○共同基於意圖
    為自己不法所有之恐嚇取財犯意聯絡，於97年10月15日晚上
    7時許，在宜蘭縣宜蘭市○○路○段之如來福報葬儀社內，以
    其要供出槍枝來源為丁○○所有為由，向丁○○要脅交付律
    師費及安家費共計新臺幣（下同）70萬元，丁○○因恐受刑
    事追訴而心生畏懼，當場簽立面額分別為20萬元及50萬元之
    本票各1張交付予丙○○。嗣後丙○○及甲○○要求丁○○
    兌現交付現金，並約定於97年10月22日晚間7許，在宜蘭縣
    宜蘭市○○路麥當勞前交款，丁○○則報警始循線查獲。
二、案經宜蘭縣政府警察局報請臺灣宜蘭地方法院檢察署檢察官
    偵查起訴。
    理  由
壹、證據能力部分：
    按被告以外之人於審判外之言詞或書面陳述，除法律有規定
    者外，不得作為證據，刑事訴訟法第159條第1項定有明文。
    惟查：
一、就被告丙○○之部分，本件證人丁○○、甲○○、乙○○於
    警詢之供述，雖屬被告以外之人於審判外之陳述，惟被告丙○○於本院調查證據時，已知有同法第159條第1項不得為證
    據之情形，而未於言詞辯論終結前聲明異議，依同法第159
    條之5第2項之規定，視為有同條第1項之同意，本院審酌上
    開證人之言詞陳述作成時之情況，認為適當，爰依同法第
    159條之5第1項之規定認有證據能力。
二、就被告甲○○之部分，本件證人丁○○、丙○○、乙○○於
    警詢之供述，雖屬被告以外之人於審判外之陳述，惟被告甲○○於本院調查證據時，已知有同法第159條第1項不得為證
    據之情形，而未於言詞辯論終結前聲明異議，依同法第159
    條之5第2項之規定，視為有同條第1項之同意，本院審酌上
    開證人之言詞陳述作成時之情況，認為適當，爰依同法第
    159條之5第1項之規定認有證據能力。
貳、實體部分：
一、訊據被告丙○○固坦認有因持有改造槍枝遭起訴及收受被害
    人丁○○所簽立之本票等情不諱，訊據被告甲○○亦坦認有
    於上開時、地在場，並傳簡訊予丁○○要求付款等情不諱，
    惟均否認有何恐嚇取財之犯行，被告丙○○辯稱：係丁○○
    自己說要給律師費、安家費云云，被告甲○○辯稱：並沒有
    恐嚇伊只是在協調云云。經查：
（一）上開事實，業據被害人丁○○指述甚詳，並經證人乙○○
      證述明確，復有本票影本、簡訊照片在卷可稽，自堪信為
      真實。至被告丙○○雖辯稱係被害人丁○○主動要給安家
      費云云，然經證人丁○○於本院審理時證稱：「沒有主動
      要給安家費、律師費，簽本票不是我自己同意，他們之前
      有講一些話讓我感到恐慌，我才簽的，丙○○說如果我不
      給他安家費的話，他要跟法官說槍枝是我的」等語明確（
      見本院卷第55-56頁筆錄），故依證人丁○○所述可知其
      並非主動自願交付安家費予被告無誤，且以被告丙○○邀
      約證人丁○○至葬儀社商討一節觀之，該地點已極易使人
      心生畏怖，且證人丁○○所簽立之本票為被告丙○○事先
      所準備，則若係證人丁○○事前已主動要給付被告安家費
      及律師費，何以該本票為被告事先準備？況證人丁○○若
      確主動願意支付被告安家費及律師費，何以又甘冒槍枝一
      事遭刑事追訴之風險，而於事後向警方報案？顯見被告丙○○辯稱係證人丁○○主動給予安家費及律師費，伊並無
      恐嚇云云，尚屬無據。
（二）至被告甲○○雖否認有恐嚇被害人丁○○之犯行云云，然
      依證人丁○○於本院審理時證稱：「在葬儀社內甲○○說
      如果不簽本票，就要叫丙○○在法庭上說槍是你的，也可
      以說是你賣給他的，他說有誠意處理，就本票簽一簽，且
      有說你不拿錢出來，他流氓就不用做了，甲○○和丙○○
      都有說安家費的事情，他們這樣說，我會害怕」等語明確
      （見本院卷第56-64頁筆錄），顯見被告甲○○確有參與
      與被告丙○○共同以在法庭上供出槍枝係證人丁○○所有
      為由共同向證人丁○○要求安家費無誤，而被告甲○○雖
      辯稱上開話語係證人丁○○簽完本票才說的云云，然依其
      所述之內容觀之，若證人丁○○已經簽完本票，被告甲○○根本沒有說「如果不簽本票，就要叫丙○○在法庭上說
      槍是你的，也可以說是你賣給他的，他說有誠意處理，就
      本票簽一簽，且有說你不拿錢出來，他流氓就不用做了」
      等語之必要，故證人丁○○證述上開話語係被告甲○○在
      簽立本票前即已如此表示等情，應非虛偽。再參以被告甲○○自承事後又傳送內容為「阿彬：凡事可以商談，你要
      是不聯絡，我們明天就去備案及本票告你詐欺封你財產。
      萬支（被告甲○○之綽號）」之簡訊予證人丁○○，則若
      被告甲○○未有與被告丙○○共同恐嚇取財之犯意，何以
      在簡訊中又以自己之名義署名？故被告甲○○辯稱其並未
      共同恐嚇取財云云，亦屬無據。
（三）綜上所述，被告2人確有以要向法院供出槍枝之來源為丁○○所有為由，向證人丁○○索討金錢無誤，被告2人共
      同恐嚇取財之犯行實堪以認定，均應依法論科。
二、核被告2人所為，均係犯刑法第346條第1項之恐嚇取財罪。
    被告2人就上揭犯行，有犯意之聯絡及行為之分擔，均為共
    同正犯。查被告甲○○前因犯恐嚇等案件，經臺灣臺北地方
    法院以95年度訴字第1756號判決判處有期徒刑7月，於96年
    10月29日入監執行，於96年10月30日執行完畢出監，有卷附
    臺灣高等法院被告前案紀錄表可按，其受有期徒刑之執行完
    畢後，5年內故意再犯本件有期徒刑以上之罪，為累犯，應
    依法加重其刑。爰審酌被告2人以供出槍枝來源為由而恐嚇
    被害人要求其交付財物，其犯罪之手段、目的、所生危害及
    其2人之素行、智識程度、犯後態度等一切情狀，分別量處
    如主文所示之刑，並就被告丙○○之部分諭知易科罰金之折
    算標準。
據上論斷，應依刑事訴訟法第299條第1項前段，刑法第28條、第
346條第1項、第41條第1項前段、第47條第1項，判決如主文。
本案經檢察官張立言到庭執行職務
中    華    民    國    98    年    6     月    17    日
                  刑事第二庭審判長法  官  黃永勝
                                  法  官  陳映佐
                                  法  官  鄭貽馨
以上正本證明與原本無異。
如不服本判決應於收受送達後十日內向本院提出上訴書狀，並應
敘述具體理由；其未敘述上述理由者，應於上訴期間屆滿後二十
日內向本院補提理由書(均須按他造當事人之人數附繕本)「切勿
逕送上級法院」。
                                  書記官  高雪琴
中    華    民    國    98    年    6     月    18    日
附錄本案論罪科刑法條全文：
中華民國刑法第346條第1項
意圖為自己或第三人不法之所有，以恐嚇使人將本人或第三人之
物交付者，處6月以上5年以下有期徒刑，得併科1千元以下罰金
。


司法院資訊處製作；財團法人民間司法改革基金會備份。
